【裁判字號】    94,簡,943
【裁判日期】    950209
【裁判案由】    償還公費
【裁判全文】
臺北高等行政法院判決
                                     94年度簡字第00943號
原      告  陸軍通信電子資訊學校
                    送達處所：.
代  表  人  甲○○（校長）
                    送達處所：.
訴訟代理人  丙○○  送達處所：.
            丁○○  送達處所：.
被      告  乙  ○
上列當事人間因償還公費事件，原告提起行政訴訟。本院判決如
下：
    主  文
被告應給付原告新臺幣肆萬伍仟元。
訴訟費用由被告負擔。
    事實及理由
一程序說明
  本件因屬關於公法上財產關係涉訟之訴訟，其標的之金額為新
  臺幣（下同）45,000元，係在20萬元以下，依行政訴訟法第22
  9條第1項第3款、第2項規定及司法院民國（下同）92年9月17
  日（92）院台廳行一字第23681號令，應適用簡易程序，本院
  並依同法第233條第1項規定，不經言詞辯論，逕行裁判。
二事實概要：
  被告原係依陸軍通信電子資訊學校技常班第36期招生簡章入學
  之學生，於83年8月30日，原告認其因嚴重違反原告學員生管
  理手冊相關規定，遂以83年9月16日（83）制愛字第2975號函
  開除學籍，並依國軍各軍事學校退學開除學生賠償費用辦法，
  核定被告應賠償之金額為210,374元，被告經原告催繳，部分
  費用仍未清償，原告遂提起本件行政訴訟。
三當事人聲明：
  原告聲明：求為判決如主文所示；被告未曾到場，亦未提出書
  狀為任何主張。
四兩造爭點要領：
  被告未曾到場，亦未提出書狀為任何主張。原告主張原告依國
  軍各軍事學校退學開除學生規定賠償費用辦法第2條、第3條規
  定，核定被告應給付原告210,374元，因被告於85年至88年間
  分期賠償金額累計165,374元，尚有剩餘款項45,000元仍未清
  償。原告以平鎮通校郵局存證信函第48號予以催告，惟仍未獲
  支付。
五心證要領
  (一)公法上法律關係除依其性質或法規規定不得締約者，得以契
    約設定、變更或消滅之。人民與中央或地方機關間，因公法
    上契約發生之給付，得提起給付訴訟。行政程序法第135條
    、行政訴訟法第8條第1項後段定有明文。又「國軍各軍事學
    校（院班）招考之學生報到入學後，經退學或開除學籍者，
    除符合本辦法免賠在校費用之規定外，均應賠償在校期間費
    用。」、「賠償在校費用之範圍及標準如左：一、薪餉：自
    入學之日起至核定退學或開除學籍之日止，就已發之全部數
    額計算之。二、主副食品價款：自入學之日起至核定退學或
    開除學籍之日止，依每月給與定量，以原領用時之規定價格
    折算之。三、服裝費：自入學之日起至核定退學或開除學籍
    之日止，依實際領用給與品種數量，照原製時之新品規定價
    格折算之。如為貸與品，按規定收繳，倘有欠繳者照原製時
    之新品規定價格折算之。四、教育訓練費：除初級部之學生
    外，自入學之日起至核定退學或開除學籍之日止，以教育階
    層及各班次之人年教育經費基準核算之。……」、「賠償費
    用之方式如左：一、學生接到核定退學或開除學籍命令時，
    應即賠償費用或書立欠據後離校。如書立欠據者，應於一個
    月內賠繳。二、學生及其家長如確屬一時無力賠繳時，得詳
    敘理由申請分期賠繳，由其學校查實後核准之。但分期賠繳
    之期限得依學生實際就讀學校之時間計算（就讀第一學年按
    一年分期賠繳，就讀第二學年按二年分期賠繳，餘類推）。
    ……」為當時（88年6月9日修正前）國軍各軍事學校退學開
    除學生賠償費用辦法第1條第1項、第2條第1項、第3條第1項
    所明定。故國軍各軍事學校（院班）招考學生報到入學，其
    與學生間屬國家機關與人民約定提供某種給付，並使接受者
    負合理之負擔或其他公法上對待給付之義務，為成立行政契
    約關係。苟學生經退學或開除學籍者，除符合本辦法免賠在
    校費用之規定外，均應賠償在校期間費用，即屬因該行政契
    約關係所生之給付義務。
  (二)本件原告主張被告原係就讀原告學校，因不假離營，違反原
    告學校學員生管理手冊相關規定，於83年9月16日遭原告開
    除學籍，原告依當時「國軍各軍事學校退學開除學生賠償費
    用辦法」第2條規定，核計被告應賠償在校訓練期間所領薪
    津、主副食品價款、服裝費及訓練教育費用共210,374元，
    被告與原告洽妥分期清償，經核算尚餘45,000元之事實，原
    告以存證信函催告其返還該款項，屢經催討，被告均置之不
    理等情，業據提出退學命令、自白書、被告在校賠償教育費
    用明細表、學生約談紀錄、家長同意書、存證信函及契決書
    為證，查被告家長余金英於83年9月7日簽立家長同意書及保
    證書，表示自願負擔在校期間一切費用之賠償，絕無異議。
    又被告（家長余金英為保證人）於85年3月6日所立契決書中
    所載略以「學生乙○因83年退訓離開此校，因而賠償20萬餘
    多，但因家庭因素，……，一時無法拿出這麼多錢給校方，
    所以學生經過校方的同意，以後每個月交一萬五的方式給校
    方來還清所欠的錢，……。」等，堪信原告之主張為真實。
  (三)揆之首述說明，原告依行政程序法第135條行政訴訟法第8條
    第1項後段規定，因公法上契約發生之給付，提起本件給付
    訴訟，求為判決被告應給付原告45,000元，為有理由，應予
    准許。
六據上論結，本件原告之訴為有理由，依行政訴訟法第233條第1
  項、第98條第3項前段，判決如主文。
中    華    民    國    95    年    2     月    9     日
                        第 一 庭  法   官  王立杰
上為正本係照原本作成。
本件以訴訟事件所涉及之法律見解具有原則性者為限，始得於本
判決送達後20日內向本院提出上訴狀並表明上訴理由，如已於本
判決宣示後送達前提起上訴者，應於判決送達後20日內補具上訴
理由（均按他造人數附繕本），且經最高行政法院許可後方得上
訴。
中    華    民    國    95    年     2    月   10     日
                                  書記官  林玉卿


司法院資訊處製作；財團法人民間司法改革基金會備份。
